臺灣桃園地方法院民事裁定
111年度家調裁字第90號
聲  請  人  黃世民  
代  理  人  李怡卿律師
相  對  人  黃貴華  

上列當事人間請求免除扶養義務事件，本院裁定如下：
    主  文
聲請人黃世民對相對人黃貴華之扶養義務應予免除。
聲請程序費用由相對人負擔。
    理  由
一、聲請意旨略以：相對人與聲請人之母楊秀雲於民國70年5月1
    9日結婚，並育有子女即聲請人黃世民（長男）、訴外人黃
    瑋玲（長女）、黃世賢（次男）、黃世宗（三男）。相對人
    於聲請人3、4歲左右（約73、74年間）即因案入獄服刑，家
    中生計全賴母親楊秀雲在工廠工作負擔，相對人於79年間出
    獄後雖住在家中，惟工作斷斷續續並不穩定且不常住在家中
    ，又有喝酒惡習，酗酒後會毆打伊的母親，家中生計仍由母
    親負擔。聲請人當時年幼，於母親外出工作時或與姐姐共同
    在家，或與母親一起至工廠，相對人從未盡到為人父之責。
    87年間相對人因外遇，聲請人母親與其離婚，聲請人與母同
    住由母親獨力扶養長大，相對人從未來探視，亦未盡保護教
    養之責，應認相對人長期無正當理由對聲請人未盡扶養義務
    之情節已達重大之程度，依民法第1118條、第1118條之1規
    定，聲請免除對相對人之扶養義務，如未能全數免除，亦應
    予以減輕等語。
二、相對人則稱：那時伊被判十幾年、被關沒有辦法照顧聲請人
    ，伊同意聲請人免除扶養義務之聲請等語。
三、按當事人就不得處分之事項，其解決事件之意思已甚接近或
    對於原因事實之有無不爭執者，得合意聲請法院為裁定；法
    院為前項裁定前，應參酌調解委員之意見及家事調查官之報
    告，依職權調查事實及必要之證據，並就調查結果使當事人
    或知悉之利害關係人有陳述意見之機會；當事人聲請辯論者
    ，應予准許，家事事件法第33條定有明文。查聲請人本件聲
    請，屬當事人不得處分之事項，惟經兩造於111年8月24日訊
    問期日，當庭合意依家事事件法第33條規定聲請本院為裁定
    ，於法核無不合，應予准許。
四、按直系血親相互間，互負扶養之義務，民法第1114條第1款
    固有明文規定。惟按受扶養權利者有下列情形之一，由負扶
    養義務者負擔扶養義務顯失公平，負扶養義務者得請求法院
    減輕其扶養義務：（一）對負扶養義務者、其配偶或直系血
    親故意為虐待、重大侮辱或其他身體、精神上之不法侵害行
    為；（二）對負扶養義務者無正當理由未盡扶養義務；受扶
    養權利者對負扶養義務者有前項各款行為之一，且情節重大
    者，法院得免除其扶養義務，民法第1118條之1定有明文。
五、經查，本件聲請人主張之上開事實，業經本院查閱聲請人戶
    籍資料，並核閱聲請人提出之桃園市政府社會局老人保護安
    置個案親屬協調會議紀錄，堪認相對人已無法維持生活，聲
    請人為相對人之直系血親卑親屬，對於相對人自有扶養義務
    。聲請人主張上開相對人對其如何未盡扶養義務等情，為相
    對人所自認，聲請人上開主張堪以採信。相對人既為聲請人
    之父，於聲請人成年前，依法對聲請人本負有扶養義務，然
    相對人自聲請人年幼時起，即無正當理由而未盡扶養聲請人
    之義務，致聲請人均賴聲請人之母扶養照顧，則相對人所為
    實有違為人父應盡之義務，足認相對人無論於主觀及客觀上
    ，均有疏於保護、照顧聲請人之情事，且情節重大，如強令
    聲請人負擔與其長期感情疏離之相對人之扶養義務，顯係強
    人所難，而有失公平之情。從而，聲請人依民法第1118條之
    1規定，請求免除其等對相對人之扶養義務，洵屬有據，應
    予准許。
六、爰裁定如主文。
中　　華　　民　　國　 111　　年　　8　　 月　　31　　日
                  家事法庭    法  官  林文慧
以上正本係照原本作成。
如不服本裁定應於送達後10日內向本院提出抗告狀，並應繳納抗
告費新台幣1,000元。
中　　華　　民　　國　　111 　年　　9 　　月　　1 　　日
                              書記官  蘇珮瑄